【裁判字號】    97,交聲,1972
【裁判日期】    970910
【裁判案由】    違反道路交通管理處罰條例聲明異議
【裁判全文】
臺灣臺北地方法院交通事件裁定        97年度交聲字第1972號
原處分機關  臺北市交通事件裁決所
異  議  人
即受處分人  乙○○
上列異議人即受處分人因違反道路交通管理處罰條例案件，對於
臺北市交通事件裁決所於民國九十七年七月二十九日所為之處分
（原處分案號：北市裁罰字第裁二二─ＡＥＷ九八九○六二號）
，聲明異議，本院裁定如下：
    主  文
異議駁回。
    理  由
一、按駕駛人駕駛汽車，應遵守道路交通標誌、標線、號誌之指
    示，道路交通安全規則第九十條前段定有明文。次按汽車駕
    駛人，行經有燈光號誌管制之交岔路口闖紅燈者，處新臺幣
    （下同）一千八百元以上五千四百元以下罰鍰；汽車駕駛人
    有道路交通管理處罰條例第五十三條情形者，除依原條款處
    罰鍰外，並予記違規點數三點，道路交通管理處罰條例第五
    十三條第一項、第六十三條第一項第三款亦規定甚明。而道
    路交通管理處罰條例所稱之汽車，依該條例第三條第八款之
    規定，亦包含機器腳踏車在內。
二、本件異議人即受處分人（下稱受處分人）乙○○於民國九十
    七年六月二十六日零時四十分許，騎乘車牌號碼六○五─Ｃ
    ＶＦ號重型機車，行經臺北市○○街、臨江街口有管制號誌
    之交岔路口時，遇紅燈未依號誌指示停、等，逕自穿越，經
    臺北市政府警察局大安分局安和路派出所執勤員警攔停，並
    以受處分人有違反道路交通管理處罰條例第五十三條第一項
    之行為掣單舉發，嗣受處分人於舉發通知單上所載之應到案
    日期前向原處分機關提出申訴，經原處分機關函請舉發單位
    調查結果，認受處分人確有前開違規行為，原處分機關乃於
    九十七年七月二十九日依道路交通管理處罰條例第五十三條
    第一項、第六十三條第一項第三款（原裁決書漏引第一項第
    三款）之規定裁處受處分人罰鍰一千八百元，並記違規點數
    三點。
三、受處分人乙○○固坦承其有於前述時、地，騎乘前揭車牌號
    碼之重型機車為警攔停之事實，惟矢口否認有何違反道路交
    通管理處罰條例之行為，辯稱當時正值夜深，員警之舉發恐
    因距離視差或執勤疲累等因素而導致判斷失準之情形云云。
四、經查：
  (一)交通警察掣單舉發違反道路交通管理處罰條例所列之違規事
    實，本質上為行政處分，係公務員基於職務上之公權力，依
    法就特定之具體事件所為之具公法上效果之單方面行政行為
    ，如無形式上顯然之瑕疵可指，基於公務員為公法上行為具
    有公信力之原則，該行政行為當可被推定為真正，其據以依
    法處分之事實認定亦為正確無誤，此與民事訴訟法第三百五
    十五條第一項規定「文書依其程式及意旨得認作公文書，推
    定其為真正」之情形相同。本此公信原則，立法者乃賦予行
    政機關制定違反道路交通事件統一裁罰基準及處理細則，使
    執行勤務員警得當機處分，以達其維護交通秩序、安全之行
    政目的。反之，若謂公務員一切行政行為均需預留證據以證
    其實，則國家行政勢必窒礙難行，準此，刑事訴訟法就犯罪
    證據所列有關之規定與屬於行政秩序罰之交通違規裁罰本質
    不合之部分，自不在準用之列。從而，交通違規行政爭訟之
    舉證責任原理，應非如刑事案件中，必須超越任何合理懷疑
    ，始可為有罪判決之嚴格程度，而係應與民事訴訟之舉證責
    任原理相類似，亦即基本上應就行政機關與人民所各自主張
    有利於己之事實，分配其應盡之舉證責任，而非逕予準用刑
    事訴訟上之「無罪推定」原則，此觀諸行政訴訟法第一百三
    十六條，規定行政訴訟程序準用民事訴訟法第二百七十七條
    舉證責任分配原則之立法意旨，即可明瞭。
  (二)受處分人確有於前揭時、地騎乘前揭車號之重型機車，行經
    有燈光號誌管制之交岔路口闖紅燈之違規事實，業經證人即
    臺北市政府警察局大安分局安和路派出所員警甲○○於本院
    調查時結證屬實，證稱：當天在通化街、臨江街口交通號誌
    已經是紅燈，在人行道停止線後的第一臺車是計程車，受處
    分人騎乘的重型機車就從計程車的左後方穿出來，繼續行駛
    ，穿越紅綠燈等語綦詳（本院卷第二一頁反面）。且據證人
    當庭提出舉發當時所在位置之現場照片影本二紙以觀，證人
    所站之位置與受處分人違規之地點僅四臺汽車之距離，確實
    可以清晰辨認受處分人有騎乘上開機車於前揭路口，當行車
    管制號誌變換為紅燈後仍強行闖越紅燈行駛之違規情形，難
    謂有距離視差之情事。執勤警員本其維護交通秩序、安全職
    責所為之舉發，自應受到合法、正確之推定，其證言堪以採
    信，受處分人於前揭時、地騎乘機車闖紅燈之違規行為應可
    認定。
五、從而，受處分人確有於前揭時間、地點，騎乘前開機車行經
    有燈光號誌管制之交岔路口闖紅燈之行為，自屬違反道路交
    通管理處罰條例第五十三條第一項之規定，原處分機關依道
    路交通管理處罰條例第五十三條第一項、第六十三條第一項
    第三款（原裁決書漏引第一項第三款）、違反道路交通管理
    事件統一裁罰基準及處理細則等規定，裁處受處分人一千八
    百元罰鍰，並記違規點數三點，經核並無違誤，本件異議為
    無理由，應予駁回。
據上論斷，應依道路交通案件處理辦法第十九條，裁定如主文。
中    華    民    國    97    年    9     月    10    日
                  交通法庭    法  官  徐淑芬
以上正本證明與原本無異。
如不服本裁定，應於送達後五日內，向本院提出抗告狀。
                              書記官  廖純瑜
中    華    民    國    97    年    9     月    10    日


司法院資訊處製作；財團法人民間司法改革基金會備份。
